臺灣高等法院臺南分院刑事判決　　　　100年度上訴字第580號
上　訴　人
即　被　告　涂家偉
選任辯護人　林金宗　律師
上列上訴人因強盜等案件，不服臺灣臺南地方法院100年度訴字
第338號中華民國100年4月27日第一審判決（起訴案號：臺灣臺
南地方法院檢察署100年度偵字第1642號），及同署檢察官移送
併辦（100年度偵字第7682號），提起上訴，本院判決如下：
    主  文
原判決關於涂家偉所犯非法持有子彈及加重準強盜暨定應執行刑
部分均撤銷。
涂家偉共同未經許可持有子彈，累犯，處有期徒刑肆月，併科罰
金新臺幣萬元，罰金如易服勞役，以新臺幣壹仟元折算壹日，
扣案之子彈壹顆沒收；又共同攜帶兇器踰越安全設備於夜間侵入
住宅竊盜，累犯，處有期徒刑年。
其餘上訴駁回。
本判決第二項撤銷改判部分所處之刑與第三項上訴駁回部分所處
之刑，應執行有期徒刑年陸月，併科罰金新臺幣萬元，罰金
如易服勞役，以新臺幣壹仟元折算壹日，扣案之子彈壹顆沒收。
    事  實
一、涂家偉於民國88年間因違反毒品危害防制條例、軍法抗命及
    侮辱等案件，經軍法合併判處應執行有期徒8年確定，於94
    年1 月7日假釋出監，所餘刑期付保護管束，於95年10月28
    日保護管束期滿未經撤銷假釋，其未執行之刑，以已執行論
    。詎其仍不知悔改，明知非經中央主管機關許可，不得持有
    槍砲彈藥刀械管制條例第4條第1項第2款所示具有殺傷力之
    子彈，於99年12月間某日，因「黃偉銘」先前已積欠涂家偉
    新臺幣（下同）6萬元，復在臺南市北海釣蝦場，再向涂家
    偉借款6萬元，「黃偉銘」並提供具有殺傷力之口徑9mm子彈
    2顆（同時提供疑似手槍1支，無法證明有殺傷力，下稱「系
    爭手槍」，及不具殺傷力之子彈2顆）作為借款之擔保，詎
    涂家偉竟基於持有子彈之犯意而收受，將該2顆具有殺傷力
    之子彈及將系爭手槍及不具殺傷力之子彈2顆交予在場之成
    年友人「宋凱易」保管而共同持有之，嗣後涂家偉將上開槍
    、彈出示予熟識槍械性能之友人「周志達」察看，「周志達
    」認為系爭手槍無法擊發子彈而不具殺傷力，涂家偉聽聞後
    遂於100年1月7日下午某時許，聯絡「宋凱易」攜帶系爭手
    槍「含彈匣1個，內含無殺傷力之子彈1顆」及聯絡「黃偉銘
    」之小弟即綽號「阿華」之成年男子，一同至綠驛汽車旅館
    會合，並要「阿華」將系爭手槍（含彈匣1個、內含無殺傷
    力之子彈1顆），攜回交還給「黃偉銘」，並轉達要「黃偉
    銘」儘速還款，涂家偉則未經許可而繼續持有該具殺傷力之
    子彈2顆及不具殺傷力之子彈1顆。
二、涂家偉於100年1月7日下午返回其前位於臺南市○○○路361
    號（今生今世大樓）租屋處，先將裝有上開子彈3顆（2顆有
    殺傷力，1顆無殺傷力）之紙袋，藏放於H棟大樓防火巷旁矮
    樹叢內。嗣上述綽號「阿華」之成年男子亦攜帶涂家偉上開
    交還之系爭手槍（含彈匣1個、內含不具殺傷力之子彈1 顆
    ）至該大樓找涂家偉，其等2人發現該大樓住戶之落地窗均
    未上鎖有機可乘，便向涂家偉提議一同行竊，涂家偉應允後
    ，其等即意圖為自己不法之所有，本於竊盜之犯意聯絡，由
    「阿華」攜帶上開客觀上對人之生命、身體構成危害之鐵製
    材質之系爭手槍，於當日夜間19時許，其2人由大樓安全梯
    之樓梯間攀越防火安全窗，進入鄭育亭位於同棟大樓2樓之2
    住處陽台，推開具有防閑效用之陽台紗窗及落地窗進入屋內
    ，竊取鄭育亭所有之金戒指3只、鑽石戒指1只、金項鍊、金
    色金屬腰帶、金色皮爾卡登手鍊各1條等物（價值約10萬餘
    元）。
三、涂家偉與「阿華」食髓知味，另行起意，意圖為自己不法之
    所有，本於竊盜之犯意聯絡，由「阿華」攜帶上開客觀上對
    人之生命、身體構成危害之鐵製材質系爭手槍，於同日（
    100年1月7日）晚上20時許，其2人由大樓安全梯之樓梯間攀
    越防火安全窗，進入黃富麗位於同棟大樓5樓之5住處陽台，
    推開具有防閑效用之陽台紗窗及落地窗進入屋內，「阿華」
    並先將該系爭手槍交由涂家偉持有，「阿華」則在陽台負責
    監視把風，涂家偉隨即在屋內竊取黃富麗所有之筆記型電腦
    1 台、行動電話手機2支，其竊盜得手後，適黃富麗返家開
    啟大門，正準備入內之際，瞥見屋內之涂家偉持有系爭手槍
    ，涂家偉乃出手拉黃富麗，惟僅拉住黃富麗手中之手提紙袋
    ，黃富麗急忙將手抽回，為避免遭到不測乃迅速後退並關上
    大門，且拉住門鎖把手大聲呼救，在此期間，在陽台把風之
    「阿華」早已聞聲逃離，涂家偉亦循原路逃逸，倉皇間在現
    場遺落外套1件（內有手機2具）、藍色格紋小包包1只（內
    有安非他命1小包，此部分另行偵辦）。嗣由大樓管理員於
    同年月10日在該大樓H棟防火巷旁矮樹叢內發現涂家偉藏置
    之紙袋1個，內有制式子彈3顆（口徑9mm），乃交警處理，
    經警由手機資料循線查出涂家偉涉案，並於同月28日12時29
    分許，在嘉義市○○○路與國揚3街口拘提涂家偉到案，起出
    其行竊所得之金色金屬腰帶、金色皮爾卡登手鍊各1條（已
    發還鄭育亭）。
四、案經臺南市政府警察局第五分局報請臺灣臺南地方法院檢察
    署檢察官偵查起訴及檢察官以同一事實移送併辦。
    理  由
壹、程序方面
    按被告以外之人於審判外之陳述，雖不符刑事訴訟法第159
    條之1至第159條之4之規定，而經當事人於審判程序同意作
    為證據，法院審酌該言詞陳述或書面陳述作成時之情況，認
    為適當者，亦得為證據；當事人、代理人或辯護人於法院調
    查證據時，知有第159條第1項不得為證據之情形，而未於言
    詞辯論終結前聲明異議者，視為有前項之同意，刑事訴訟法
    第159條之5規定甚明。查本判決下列所引用之證據資料，被
    告、辯護人及檢察官均不爭執其證據能力（見原審卷第26
    頁、本院卷第51頁），且直至言詞辯論終結前，亦未聲明異
    議，本院審酌上開證據方法於製作時之情況，尚無違法不當
    ，應認以之作為證據應屬適當；至於非供述證據部分，亦查
    無任何違反法定程式取得之情形，應認均有證據能力。
貳、實體方面
一、持有子彈部分：
    訊據被告涂家偉對於持有上開具殺傷力之2顆子彈之事實，
    迭據其於警詢、原審及本院審理時坦承不諱，並有警方在被
    告租處即「今生今世大樓」H棟大樓防火巷旁矮樹叢所查扣
    之子彈3顆可證，該3顆子彈經送內政部警政署刑事警察局，
    以檢視法、試射法鑑驗結果認：送鑑子彈3顆，其中2顆，認
    均係口徑9mm制式子彈，採樣1顆試射，可擊發，認具殺傷力
    。另1顆，認係口徑9mm制式子彈，彈底具撞擊痕跡，經試射
    ，無法擊發，認不具殺傷力，有內政部警政署刑事警察局
    100年1月27日刑鑑字第1000006171號鑑定書1紙在卷可稽（
    見偵查卷第64頁），此為鑑定機關本於專業知識及以精密儀
    器測試後所得之結論，自可憑信，足見被告確持有具殺傷力
    之2顆子彈無誤，則被告此部分之事證已明，其持有子彈犯
    行，應可認定。
二、竊取被害人鄭育亭、黃富麗財物部分：
    訊之被告對於上開時地竊取被害人鄭育亭、黃富麗財物之犯
    行，亦據其於警詢、原審及本院審理時坦承不諱，核與被害
    人鄭育亭於警詢證述及黃富麗於警詢、原審所證述之情節相
    符（見警卷第14-16頁、原審卷第47-50頁），並有臺南市政
    府警察局第五分局搜索扣押筆錄1份、臺南市政府警察局第
    五分局扣押物品目錄表2份、贓物照片1紙、贓物認領保管單
    1 紙在卷可稽（見警卷第22、23、26、38頁），是被告上開
    任意性自白，亦核與事實相符，堪以採信，本件事證明確，
    被告竊盜犯行，應可認定，應依法論科。
三、查被告所為上開竊盜之行為後，刑法第321條第1項業於100
    年1月26日修正公布，於100年1月28日生效施行。修正前之
    刑法第321條第1項原規定：「犯竊盜罪而有左列情形之一者
    ，處6月以上、5年以下有期徒刑：一、於夜間侵入住宅或有
    人居住之建築物、船艦或隱匿其內而犯之者。…」；而修正
    後刑法第321條第1項則規定：「犯竊盜罪而有下列情形之一
    者，處6月以上、5年以下有期徒刑，得併科新臺幣10萬元以
    下罰金：一、侵入住宅或有人居住之建築物、船艦或隱匿其
    內而犯之者。…」，比較修正前後之規定，修正後該條項於
    第1款刪除「於夜間」之文字，擴大加重竊盜罪之適用範圍
    ，並增加得併科罰金新臺幣10萬元之規定，比較修正前後之
    規定，以修正前之規定對被告較有利，是應依刑法第2條第1
    項前段規定，自適用行為時之法律即修正前刑法第321條第1
    項之規定。
四、按刑法第321條第1項第3款之攜帶兇器竊盜罪，係以行為人
    攜帶兇器竊盜為其加重條件，此所謂兇器，其種類並無限制
    ，凡客觀上足對人之生命、身體、安全構成威脅，具有危險
    性之器械均屬之，且只須行竊時攜帶此種具有危險性之器械
    為已足，並不以攜帶之初有行兇之意圖為必要，亦即行為人
    攜帶兇器有行兇之可能，客觀上具有危險性，即為已足，至
    其主觀上有無持以行兇或反抗之意思，尚非所問（最高法院
    79年台上第5253號判例意旨、74年度第3次刑事庭會議決議
    意旨參照）。查被告於上開時地行竊時所攜帶系爭手槍，雖
    無證據可認定具有殺傷力，然該槍枝為鐵製材質且質地堅硬
    ，具有一定之重量，持之揮打，顯可對他人之生命、身體構
    成威脅而具有危險性，自屬兇器甚明；又臺南地區於100 年
    1月7日之日落時間為17時29分，有日出日落表在卷可參（見
    原審卷第43頁），而被害人鄭育亭、黃富麗陽台之紗窗及落
    地窗可區隔內外而具有防閑效用，自屬安全設備無訛，被告
    竟於夜間時分攜帶該兇器開啟被害人之陽臺紗窗及落地窗入
    內行竊，核其該2次竊盜行為，均係犯修正前刑法第321條第
    1項第1、2、3款之攜帶兇器踰越安全設備於夜間侵入住宅竊
    盜罪（原起訴書記載被告犯同法第1項第1款、第2款之罪，
    蒞庭檢察官於原審蒞庭時已更正如上）。其持有子彈之行為
    ，係犯槍砲彈藥刀械管制條例第12條第4項之非法持有子彈
    罪。被告持有子彈犯行與「宋凱易」；竊盜部分與綽號「阿
    華」之成年男子間，具有犯意聯絡及行為分擔，各應論以共
    同正犯。公訴人雖認被告於黃富麗打開大門之際，將系爭手
    槍置於腰際，指向大門，且出手欲將被害人黃富麗拉入屋內
    ，認被告使用脅迫行為，且已達於使被害人難以抗拒之程度
    ，而認應成立加重準強盜罪云云。訊之被告則否認上情，辯
    稱伊係攜帶黑色LED手電筒，且無對被害人黃富麗為脅迫之
    行為，係被害人黃富麗於昏暗光線下所誤認云云。經查，被
    告確有攜帶系爭手槍進入被害人黃富麗住處行竊之事實，已
    據其供承在卷，又被害人黃富麗於警訊及原審審理時均證稱
    於開啟大門有看見被告持1把手槍等情（見警卷第10-12頁、
    原審卷第47頁反面），雖被害人黃富麗所述何時看到該手槍
    之時點稍有差異，但就看見被告持有手槍之基本事實均屬一
    致，復佐以被告當時確攜有系爭手槍之情，可見被害人黃富
    麗所述之情節自屬信而有徵而可採信，被告辯稱其未持有系
    爭手槍云云，自非可採。惟按竊盜或搶奪，為脫免逮捕，而
    當場施以強暴、脅迫者，依刑法第329條之規定以強盜論。
    所謂「脫免逮捕」，必已著手竊盜或搶奪行為之實施，因被
    害人或其他之人欲加以逮捕，為脫免其逮捕而當場施以強暴
    、脅迫者，始足當之，倘無逮捕行為，僅因遭人發現即施以
    強暴、脅迫者，應視其情形論以他罪外，尚不得以強盜罪（
    最高法院97年度台上字第6811號、100年度台上字第1151號
    判決意旨參照）；又刑法之準強盜罪，須行為人所使用之強
    暴、脅迫行為達於使人難以抗拒之程度，而所謂難以抗拒者
    ，係指行為人所施之強暴、脅迫，足以抑制或排除其為防護
    贓物所遭致之外力干涉而言（最高法院100年度台上字第
    1075 號判決意旨參照）。是綜合上開判決意旨之闡釋，須
    行為人著手竊盜或搶奪行為之實施，因被害人或第三人欲加
    以逮捕或取回該贓物，行為人為脫免逮捕或防護贓物而當場
    施以強暴、脅迫以抑制或排除所遭到之外力干涉，始可論以
    準強盜罪，倘無此等逮捕或取回贓物之外力之情形，縱行為
    人對之施以強暴、脅迫，亦非得以準強盜罪論擬。查，本件
    被害人黃富麗於返家開啟大門看見被告手持系爭手槍，立即
    退到門外，並拉住門鎖把手之情，已其於警訊及原審審理時
    證述如上，則被害人黃富麗僅是單純之偶然間巧遇被告，且
    立即退出門外，其並無欲加以逮捕或取回所失竊贓物之意思
    至明。另依被害人黃富麗於警詢及原審所述「在我拉上門後
    歹徒試著要開門，我一邊拉門一邊喊叫，後來是鄰居報案，
    又來陪我，並告知我歹徒已逃逸，我拉上門的手才放開」、
    「我退出門外，把大門拉上，開始喊救命」、「我一直喊救
    命，喊了幾分鐘」、「我就把門帶上，死拉著門，都沒有放
    開，我當然不敢抵抗，我都嚇壞了」等語（見警卷第12頁、
    原審卷第46頁反面、第47-48頁），足見被害人黃富麗緊拉
    大門門鎖把手係為防止被告自內打開大門追出對其不利，其
    僅在排除被告對其進一步之不利舉動，顯非為逮捕被告或取
    回贓物而緊關大門無訛；況被害人黃富麗突遇被告，根本不
    知有何物品遭竊，於高度驚恐之際，其為避難猶恐不及，衡
    情，自不可能有逮捕被告或取回贓物之意思，且被害人黃富
    麗住處後面陽臺之門並未關閉，被告可由該處離開之情，亦
    據被害人黃富麗證述在卷（見原審卷第48頁反面-49頁），
    是被害人黃富麗緊閉大門之舉，事實上亦無法據此將被告予
    以逮捕，本件被害人黃富麗既無逮捕或取回贓物之意思及行
    為，依上開說明，被告行為自與刑法第329條、第321條之加
    重準強盜之構成要件有間，公訴人所引之法條容有未洽，然
    該二者之社會基本事實相同，爰變更起訴法條。又被告曾於
    88年間因違反毒品危害防制條例、軍法抗命及侮辱等案件，
    經軍法合併判處執行有期徒8年確定，於94年1月7日假釋出
    監，所餘刑期付保護管束，於95年10月28日保護管束期滿未
    經撤銷假釋，已執行完畢之事實，有臺灣高等法院被告前案
    紀錄表可按，其於受有期徒刑之執行完畢後，5年以內故意
    再犯本件有期徒刑以上之罪，均應依刑法第47條第1項規定
    ，論以累犯，並各加重其刑，被告所犯上開3罪，犯意各別
    ，行為互殊，應予分論併罰。
五、又本案檢察官以100年度偵字第7682號移送併辦，然移送併
    辦部分與原起訴之事實，其內容相同，核屬同一事實關係，
    本院自應一併審理，並認定有罪如上，附此敘明。
六、撤銷改判部分：
  (一)原審以被告持有子彈及犯加重準強盜罪部分，予以論罪科刑
    ，固非無見，惟查：(一)原判決認定送鑑檢還之另1顆子彈，
    具有殺傷力，屬違禁物，於判決理由中已敘明應依刑法第38
    條第1項第1款之規定宣告沒收（見原判決第10頁第9行），
    然於判決主文內卻未同時為沒收之諭知，自有違誤。(二)本件
    被害人黃富麗開門無意間偶遇被告，於瞥見被告持有系爭手
    槍，立即退出屋外，又為避免被告追出對其不利乃緊拉大門
    門鎖把手等情，已如上述，則被害人黃富麗並無逮捕被告或
    取回贓物之意思及舉動，被告行為自與加重準強盜之要件有
    別，原判決卻論以加重準強盜罪，自有適用法則不當之違誤
    。本件被告就加重準強盜部分之指摘即為有理由，另其指摘
    原判決關於持有子彈部分量刑過重，雖無理由，惟原判決既
    有上開可議之處，自應由本院加以撤銷改判。
  (二)茲審酌被告有多次前科，素行非佳，教育程度大專畢業、持
    有子彈及行竊之動機、持有子彈之數量不多，攜帶器械於夜
    間侵入民宅行竊，具有潛在之危險性，而被告行為確已造成
    該社區住戶人心惶惶，被害人黃富麗並因此離開家園，避居
    他處（見原審卷第48頁），被告之舉已嚴重破壞居家安寧，
    危害社會治安至鉅，並斟酌其行竊之手段、所得財物、犯後
    坦承犯行然未賠償被害人黃富麗之損害及其一再攜械侵入民
    宅行竊，惡性匪淺，量刑不宜過輕等一切情狀，量處如主文
    第2項所示之刑，並就罰金部分，諭知易服勞役之折算標準
    。扣案之子彈1顆，係違禁物，應依刑法第38條第1項第1款
    規定宣告沒收。至送鑑試射之該子彈，已破壞子彈之構造而
    失卻違禁物之性質，另彈底有撞擊痕跡之該顆子彈，因無殺
    傷力，非屬違禁物；而被告作案用之系爭手槍，既未扣案又
    無證據證明尚屬存在，自均無庸為沒收之諭知，併此指明。
七、上訴駁回部分：
    原審以被告竊取被害人鄭育亭財物部分，罪證明確，因而適
    用刑法第2條第1項前段、第28條、修正前刑法第321條第1項
    第1、2、3款、第47條第1項前段等規定，並審酌被告正值青
    壯之年紀，具有完全謀生能力，不思己力獲取錢財，竟侵入
    民宅行竊，所得之財物，其坦承犯行，且與被害人鄭育亭達
    成和解，有和解書1紙可憑（見原審卷第57頁）等一切情狀
    ，量處有期徒刑8月，其認事用法並無不當，量刑方面，雖
    有過輕之情，然礙於不利益變更禁止原則，不得改判較重之
    刑度，本件被告提起上訴，請求就此部分改判較輕之刑度云
    云，顯然無理由，應予駁回。
八、末按數罪併罰，分別宣告其罪之刑，依刑法第51條各款定其
    應執行之刑，既係科刑，自亦須依刑法第57條規定審酌一切
    情狀，以為量刑輕重之標準。然定應執行之刑，既係審酌妥
    適之執行刑，則兼及所定刑之執行效果，乃屬當然。又宣告
    多數有期徒刑，定應執行刑者，既係就各刑中之最長期以上
    、各刑合併之刑期以下，定其刑期。但不得逾30年。自應就
    各罪之全體情形加以審酌，綜合考量所定執行刑之效果，依
    比例原則及公平、公正原則，妥適行之。本件綜合考量上述
    科刑審酌情狀及被告執行刑之教化效果，認前開撤銷改判部
    分所處之刑與上揭上訴駁回部分所處之刑，應予改定執行刑
    如主文第4項所示。
九、被告之辯護人雖聲請傳喚證人黃富麗到庭以證明被告當時係
    手持LED手電筒，及請求指派警方至現場勘驗，以查明案發
    時之光線，證人黃富麗可否看清楚被告所持者為何物云云。
    然證人黃富麗於警詢及原審時已就如何看見被告持有系爭手
    槍乙節，指證明確，辯護人復未指出其於原審之證述有何疏
    漏之處，是本院認無再予傳喚該證人及派員勘驗之必要，併
    此指明。
據上論結，應依刑事訴訟法第368條、369條第1項前段、第364條
、第299條第1項前段、第300條，槍砲彈藥刀械管制條例第12 條
第4項，刑法第2條第1項前段、第11條前段、第28條、修正前刑
法第321條第1項第1款、第2款、第3款、第47條第1項前段、第51
條第5款、第42條第3項前段、第38條第1項第1款，判決如主文。
本案經檢察官江守權到庭執行職務。
中    華    民    國    100    年    8    月    11    日
                  刑事第五庭    審判長法  官  楊明章
                                      法  官  蔡美美
                                      法  官  黃國永
以上正本證明與原本無異。
持有子彈部分，如不服本判決應於收受送達後10日內向本院提出
上訴書狀，其未敘述上訴理由者，並得於提起上訴後10日內向本
院補提理由書（均須按他造當事人之人數附繕本）「切勿逕送上
級法院」。
加重準強盜罪部分，檢察官如不服本判決應於收受本判決後10日
內向本院提出上訴書，其未敘述上訴理由者並得於提起上訴後10
日內向本院補提理由書。
其餘不得上訴。
                                      書記官  陳淑貞
中    華    民    國    100    年    8    月    11    日
附錄本案論罪科刑法條全文：
槍砲彈藥刀械管制條例第12條：
未經許可，製造、販賣或運輸子彈者，處 1 年以上 7 年以下有
期徒刑，併科新台幣 500 萬元以下罰金。
未經許可，轉讓、出租或出借子彈者，處 6 月以上 5 年以下有
期徒刑，併科新台幣 300 萬元以下罰金。
意圖供自己或他人犯罪之用，而犯前二項之罪者，處 3 年以上
10 年以下有期徒刑，併科新台幣 700 萬元以下罰金。
未經許可，持有、寄藏或意圖販賣而陳列子彈者，處 5 年以下
有期徒刑，併科新台幣 300 萬元以下罰金。
第 1 項至第 3 項之未遂犯罰之。
修正前刑法第321條：
犯竊盜罪而有下列情形之一者，處 6 月以上、5 年以下有期徒
刑
一、夜間侵入住宅或有人居住之建築物、船艦或隱匿其內而犯之
    者。
二、毀越門扇、牆垣或其他安全設備而犯之者。
三、攜帶兇器而犯之者。
四、結夥三人以上而犯之者。
五、乘火災、水災或其他災害之際而犯之者。
六、在車站、埠頭、航空站或其他供水、陸、空公眾運輸之舟、
    車、航空機內而犯之者。
前項之未遂犯罰之。